【裁判字號】    89,易,354
【裁判日期】    890329
【裁判案由】    詐欺等
【裁判全文】
臺灣桃園地方法院刑事判決                          八十九年度易字第三五四號
    公  訴  人  臺灣桃園地方法院檢察署檢察官
    被      告  甲○○
右列被告因竊盜等案件，經檢察官提起公訴（八十八年度偵字第一五一六八號），本
院判決如左：
        主  文
甲○○共同竊盜，處有期徒刑玖月；又共同變造乙○○之國民身分證，處有期徒刑貳
月，乙○○之國民身分證上所換貼之照片壹張沒收；應處有期徒刑拾月，乙○○之國
民身分證上所換貼之照片壹張沒收。
        事  實
一、甲○○夥同真實姓名年籍不詳已成年之「蔡先生」，共同基於意圖為自己不法之
    所有之犯意聯絡，由「蔡先生」以虛設之永信股份有限公司（下稱永信公司）名
    義，先於民國八十八年八月間，在中國時報分類廣告刊登應徵司機，聯絡電話為
    0000000000號，佯稱應徵之司機係專跑飯店機場工作，自備一千六百
    Ｃ．Ｃ．以上之汽車，月新高達新台幣三至六萬元，以此詐術騙取不知情之應徵
    者提供車輛，並加以典當圖利；嗣不知情之乙○○則於八十八年九月十七日以上
    揭電話聯絡而駕駛車號為ＦＧ－五七六六號自用小客車前往桃園市○○路與大興
    路口應徵，甲○○先以公司之副理身分坐上前揭車輛帶領乙○○至桃園縣中壢市
    ○○○路一段一二０號中信飯店門口，再要求乙○○手持雜誌自行進入該飯店二
    十二樓二十號房間接一女客戶，迨乙○○陷於錯誤，依甲○○之要求下車進入飯
    店，雖乙○○並未答應將車借予甲○○，甲○○因之詐欺尚屬未遂，惟甲○○見
    機不可失，經與「蔡先生」電話連絡後，乃改變其詐欺之故意為與「蔡先生」共
    同基於意圖為自己不法之所有之竊盜犯意聯絡，迅即趁機竊取前開自用小客車及
    車內之皮包（內有身分證、汽車行照、汽車駕照及機車駕照等物），得手後並拆
    除該車行李廂內之ＣＤ音響，並與「蔡先生」本於共同之犯意聯絡，將自己之照
    片換貼在乙○○之身分證上，足生損害於乙○○及其他公眾對乙○○個人人格同
    一性之正確認定，再持該變造之身分證駕車至桃園縣龍潭鄉○○路一九七號中華
    汽車借貸商行欲典當其所竊得之上開自用小客車。嗣因乙○○立即發現有異，以
    電話聯絡再三逼問「蔡先生」，並告知已報警處理，「蔡先生」知事跡敗露，為
    免受累而透露甲○○之行蹤，乙○○遂於同日下午五時四十五分，會同警方在中
    華汽車借貸商行當場查獲，並扣得變造之乙○○之國民身分證一紙。
二、案經乙○○訴由桃園縣警察局平鎮分局報請臺灣桃園地方法院檢察署檢察官偵查
    起訴。
        理  由
一、本件訊之被告甲○○矢口否認右揭時地詐欺等犯行，辯稱：伊是看報紙應徵司機
    的工作，「蔡先生」先叫伊繳交身分證影本及照片，案發日均是「蔡先生」以電
    話聯絡伊先與乙○○碰面，再至中信飯店接客戶，迨乙○○進飯店後，伊依「蔡
    先生」指示，將車鑰匙放在輪胎後面，伊即徒步到中壢火車站等另一客戶，但不
    知為何，後因蔡先生之指示，又至中壢火車站廁所之垃圾筒下方拿到一支車鑰匙
    及行照，伊要開車時才發現是乙○○的車，「蔡先生」並叫伊至龍潭鄉○○路與
    一不詳路名之路口去接另一客戶至機場，但之後「蔡先生」又打電話給伊，要伊
    至中華汽車借貸商行等乙○○，至警方當場查獲乙○○之身分證換貼伊之照片，
    伊完全不知情云云。惟查：應徵司機，恆以公司提供汽車為常態，即使須自備汽
    車，應徵之人亦不可能不知公司地址，被告辯稱均係以電話應徵，相約在中壢火
    車站交付身分證影本、照片六張後，再隔若干日，「蔡先生」即以電話通知伊錄
    取，果真如此，被告如何向「蔡先生」請領工資？況被告亦自承「蔡先生」沒有
    向伊索取銀行帳戶，則「蔡先生」亦無法將被告應領之工資匯入帳戶，被告猶辯
    稱「蔡先生」跟伊說每接完一客戶會派助理給伊錢云云，至屬荒謬，且被告非一
    愚痴，豈有為人工作，既不知公司地址，工資如何給付亦未有明確約定，僅信賴
    一真實姓名年籍均不詳之「蔡先生」之電話中之說詞乎？即使被告果真信賴「蔡
    先生」，然依卷附之報紙分類廣告之意旨，被告亦須自備汽車，否則公司既不提
    供汽車，被告亦無自備汽車，則被告如何履行「司機」之義務？案發當日，被告
    竟無駕駛任何汽車即前往桃園市○○路與大興路口與應徵者即被害人乙○○會合
    ，若非已與「蔡先生」事先早有共謀以圖謀不軌，何以致此？又被告於警訊時履
    次自承是要駕駛被害人之自用小客車去龍潭鄉○○路之中華汽車借貸商行典當，
    被告亦自承該警訊筆錄係出自由意識下之陳述，製作筆錄之員警車龍建亦到院證
    稱被告確有承認是要去典當汽車，可見被告於本院翻稱僅是依指示要去中華汽車
    借貸商行等被害人云云，純屬謊言。又被告辯稱是依「蔡先生」之指示，再至中
    壢火車站廁所拿到一支車鑰匙及行照云云，然火車站乃一公共場所，一作奸犯科
    如「蔡先生」之流者，即屬至愚，亦不可能將車鑰匙及行照藏於該處之垃圾筒下
    方，其焉有將已由被告竊得並轉交予其之車輛之鑰匙藏於公共場所，任其他第三
    人或清潔工收走，而使犯罪所得之肥肉化為烏有？被告交待之情節至屬荒誕！此
    外，被害人乙○○亦於警、偵訊時詳述其被害情節，並有蒐證照片四張、贓物認
    領保管單二紙附卷可稽，變造之國民身分證一紙扣案可憑，本件事證明確，被告
    犯行足堪認定。
二、核被告所為，係犯刑法第三百二十條第一項竊盜罪、第二百十二條之變造特種文
    書罪。被告與「蔡先生」之男子間，互有犯意聯絡及行為分擔，為共同正犯。被
    告所犯前開二罪間，犯意各別，行為互殊，應分論併罰之，公訴人認係牽連犯，
    容有誤會。爰審酌被告犯後猶飾詞卸責、其所竊得之物之價值、犯罪手段等一切
    情狀，量處如主文所示之宣告刑，並依刑法第五十一條第五款之規定，定應執行
    之刑。被害人乙○○之國民身分證上所換貼之被告照片，係被告所有而為其犯罪
    所得，應依刑法第三十八條第一項第三款之規定，宣告沒收。
三、公訴意旨另以：因被告甲○○係以右開詐欺之手段詐得被害人乙○○之ＦＧ－五
    七六六號自用小客車，因認其另涉犯刑法第三百三十九條第一項之詐欺罪嫌云云
    。惟查：被害人固係因被告之使用詐術陷於錯誤，因之駕駛上開車輛載乘被告同
    赴右開地址之中信大飯店，並因而下車進入該飯店找所謂之女客戶，然被害人並
    未將該車交予被告，亦未同意借車予被告，此已據被害人於警訊時陳述明確，可
    見該時被告雖已使用詐術，然尚處於未遂之階段，被告見被害人已下車並步入飯
    店，見機不可失，乃改變先前之詐欺犯意及手段為竊取之犯意及手段，並因之將
    上開車輛開離，由是可見，此乃犯意之變更，應僅成立單一竊盜罪，尚與詐欺無
    涉，況如果真亦成立詐欺罪，則本件豈非竊盜罪與詐欺罪均侵害同一法益？綜上
    ，本件既與詐欺無涉，且又係屬犯意變更之問題，則公訴人所指訴之本部分自應
    不另為無罪之諭知。
據上論斷，應依刑事訴訟法第二百九十九條第一項前段，刑法第二十八條、第三百二
十條第一項、第二百十二條、第五十一條第五款、第三十八條第一項第三款，判決如
主文。
本案經檢察官吳廣莉到庭執行職務
中      華      民      國八十九    年    三      月    廿九      日
                                臺灣桃園地方法院刑事第一庭
                                      法  官    曾  雨  明
右正本證明與原本無異。
如不服本判決，應於判決送達後十日內向本院提出上訴狀( 應附繕本 )，上訴於
臺灣高等法院。
                                      書記官    戴  育  萍
中        華        民        國   八十九   年     四     月     八     日
附論罪科刑依據之法條：
刑法第三百二十條第一項
意圖為自己或第三人不法之所有，而竊取他人之動產者，為竊盜罪，處五年以下有期
徒刑、拘役或五百元以下罰金。
刑法第二百十二條
偽造、變造護照、旅券、免許證、特許證及關於品行、能力、服務或其他相類之證書
、介紹書，足以生損害於公眾或他人者，處一年以下有期徒刑，拘役或三百元以下罰
金。


司法院資訊處製作；財團法人民間司法改革基金會備份。
